【裁判字號】    95,訴,853
【裁判日期】    950713
【裁判案由】    違反槍砲彈藥刀械管制條例
【裁判全文】
臺灣桃園地方法院刑事判決               95年度訴字第853號
公  訴  人  臺灣桃園地方法院檢察署檢察官
被      告  甲○○
選任辯護人  巨克安律師
上列被告因違反槍砲彈藥刀械管制條例案件，經檢察官提起公訴
（95年度偵字第5801號），本院判決如下：
    主  文
甲○○未經許可，持有可發射子彈具有殺傷力之改造手槍，處有
期徒刑貳年，併科罰金新臺幣拾萬元，罰金如易服勞役，以銀元
佰元即新臺幣玖佰元折算壹日。緩刑肆年。扣案可發射子彈具
有殺傷力之改造手槍壹支（含彈匣壹個，槍枝管制編號：000000
0000號），沒收。
    事  實
一、甲○○明知可發射子彈具有殺傷力之改造槍枝，非經中央主
    管機關許可，不得持有之，竟於民國93年2 月某日，以郵購
    之方式，向姓名、年籍不詳綽號「阿文」之成年男子，以新
    臺幣15,000元之代價，購入可發射子彈具有殺傷力仿WALTHE
    R 廠PPK/S 型半自動手槍製造之改造手槍1 支（含彈匣1 個
    ，槍枝管制編號0000000000號），即自斯時起未經許可而持
    有之，並將之放置在其位於桃園縣平鎮市○○里○○鄰○○街
    18號住處房間抽屜內。嗣於94年12月間，甲○○與友人聊起
    其持有前揭槍枝，並允諾會交付槍枝供觀覽後，乃於94年12
    月15日將上開槍枝攜出並放置於其所使用車牌號碼：0308－
    FQ號自小客車內，前往友人家中，迨其友人觀賞槍枝完畢，
    甲○○即將該槍枝再放置在上開車輛駕駛座下，並駕車返家
    ，而於94年12月15日15時30分許，行經桃園縣平鎮市○○路
    ○ 段91號前，為警盤查時，因甲○○自行打開左前車門，當
    場為警目視察覺駕駛座下置放有上開槍枝經甲○○同意搜索
    該車，在該車內扣得上述槍枝而查獲。
二、案經桃園縣政府警察局平鎮分局報請臺灣桃園地方法院檢察
    署檢察官偵查起訴。
    理  由
甲、證據能力：
一、內政部警政署刑事警察局94年12月28日刑鑑字第0940197345
    號槍彈鑑定書，係鑑定扣案手槍是否具有殺傷力，核其本質
    ，乃為被告以外之人於審判外之書面陳述，依刑事訴訟法第
    159 條第1 項之規定，不具證據能力，惟檢察官及被告、辯
    護人於本院行準備程序及審理時均同意將其作為證據使用，
    且該槍彈鑑定書，與檢察官主張之事實有關聯性，而內政部
    警政署刑事警察局作成前開槍彈鑑定書時亦無任何不適當之
    情況，依刑事訴訟法第159 條之5 第1 項規定，有證據能力
    。
二、扣案可發射子彈具有殺傷力之改造手槍1 支（含彈匣1 個，
    槍枝管制編號0000000000號），並非供述證據，無傳聞法則
    之適用，與本案具有關聯性，且上開物證經合法取得，具有
    證據能力。
乙、實體方面：
一、上開犯罪事實，業據被告甲○○於警詢、偵查及本院行準備
    程序中均坦承不諱（見95年度偵字第5801號偵查卷第9 頁以
    下、94年核退字第3808號偵查卷第6 頁以下、本院95年5 月
    4 日準備程序筆錄），且該手槍經送鑑驗結果，認改造手槍
    1 支（含彈匣1 個，槍枝管制編號0000000000號），係由仿
    WALTHER 廠PPK/S 型半自動手槍製造之槍枝換裝土造金屬槍
    管而成之改造手槍，機械性能良好，可擊發適用子彈，認具
    殺傷力，有內政部警政署刑事警察局94年12月28日刑鑑字第
    0940197345號槍彈鑑定書1 份在卷可稽。此外，並有前揭手
    槍扣案可資佐證，足認被告前開自白與事實相符合，堪予採
    信。至被告之選任辯護人雖於本院審理時陳稱：經其當庭檢
    視該槍枝結果，槍枝機身搖晃，有聲響，恐有膛炸之虞，認
    該槍枝不具殺傷力云云，惟查：本案扣案槍枝經內政部警政
    署刑事警察局採用性能檢驗法鑑定槍枝究否具有殺傷力，其
    檢驗方法實已包含實際操作、檢測槍枝之機械結構（槍身、
    滑套、槍管、撞針、擊錘、扳機等主要零件構造）是否完整
    與機械性能（進彈、上膛、閉鎖、擊發等運作性能）是否良
    好後，根據其實際操作、檢驗之結果，憑其特別之專業知識
    經驗，而認該槍枝有殺傷力，此有前揭槍彈鑑定書在卷足參
    ，辯護人上開辯解，不足採信，本案扣案槍枝具有殺傷力乙
    節，要無疑異。事證明確，被告犯行洵堪認定，應予依法論
    科。
二、論罪科刑之依據：
  (一)查被告行為後，刑法業於94年2 月2 日公布，於95年7 月1
    日施行，其中修正刑法第2 條、第42條第2 項、第59條、第
    74 條 規定。按行為後法律有變更者，適用行為時之法律，
    但行為後之法律有利於行為人者，適用最有利於行為人之法
    律，現行刑法第2 條第1 項訂有明文。此條規定乃與刑法第
    1 條罪刑法定主義契合，而貫徹法律禁止溯及既往原則，係
    規範行為後法律變更所生新舊法律比較適用之準據法，是刑
    法第2 條本身雖經修正，但刑法第2 條既屬適用法律之準據
    法，本身尚無比較新舊法之問題，應一律適用裁判時之現行
    刑法第2 條規定以決定適用之刑罰法律，先予辨明。又以本
    次刑法修正之比較新舊法，應就罪刑有關之共犯、未遂犯、
    想像競合犯、牽連犯、連續犯、結合犯，以及累犯加重、自
    首減輕暨其他法定加減原因（如身分加減）與加減例等一切
    情形，綜其全部罪刑之結果而為比較，最高法院95年5 月23
    日著有95年度第8 次刑庭會議決議可資參照。再按比較適用
    最有利於行為人之法律，應就罪刑有關之一切情形比較其全
    部結果，而為一體之適用，不應一部分適用新法，一部分適
    用舊法，最高法院29年上字第964 號判例意旨參照。查被告
    行為後，刑法第59條、第42條第2 項、第74條規定，均已修
    正，其中(1)刑法第59條部分：修正前刑法第59條規定：犯罪
    之情狀可憫恕者，得酌量減輕其刑；修正後同條規定：犯罪
    之情狀顯可憫恕，認科以最低度刑仍嫌過重者，得酌量減輕
    其刑。依此，修正後之規定雖較為明確、嚴格，但僅是就刑
    之酌減之審認之標準予以明文化，非屬法律之變更，不生比
    較適用之問題。(2)刑法第42條第2 項關於易服勞役折算標準
    部分：除該條文移至刑法第42條第3 項外，修正前刑法第42
    條第2 項前段規定：「易服勞役以1 元以上3 元以下折算1
    日。」，又被告行為時之易服勞役折算標準，業據修正前罰
    金罰鍰提高標準條例第2 條前段規定，就其原定數額提高為
    100 倍折算1 日，則被告行為時之易服勞役折算標準，應以
    銀元300 元折算1 日，即新臺幣900 元折算1 日，惟修正後
    刑法第42條第3 項前段規定：「易服勞役以新臺幣1,000 元
    、2,000 元或3,000 元折算1 日。」。另舊刑法第42條第2
    項後段規定易服勞役之期限不得逾6 個月；而新刑法第42條
    第3 項後段規定之易服勞役之期限不得逾1 年。則修正後刑
    法第42條第3 項之易服勞役之折算標準規定，自屬法律變更
    無誤。(3)刑法第74條關於緩刑部分：查被告前未曾犯罪受有
    期徒刑以上刑之宣告，有臺灣高等法院被告前案紀錄表1 份
    在卷可稽，不論依修正前後刑法第74條規定，皆得宣告緩刑
    。再從撤銷緩刑規定而言，94年2 月2 日修正公布之刑法放
    寬撤銷緩刑事由，且依新刑法施行法第6 條之1 之規定，可
    知不論緩刑宣告係在新法施行前而適用舊法為之，或新法施
    行後適用新法為之，皆得依新法規定撤銷緩刑，是撤銷緩刑
    部分，並沒有新舊刑法何者較有利或不利之比較問題。惟依
    新刑法第74條第2 項得命行為人履行負擔，同條第4 項緩刑
    效力不及於從刑及保安處分，而舊刑法被告不須履行負擔且
    緩刑效力及於主刑及從刑，此部分舊刑法對被告較為有利。
    (4)綜合上述各條文修正前、後之比較，揆諸前揭最高法院決
    議、判例意旨及修正後刑法第2 條第1 項前段、後段規定之
    「從舊、從輕」原則，及法律一體適用，不容割裂之原則，
    自應適用被告行為時之法律，即修正前刑法之相關規定予以
    論處。
  (二)核被告所為，係犯槍砲彈藥刀械管制條例第8 條第4 項未經
    許可持有可發射子彈具有殺傷力之改造手槍罪。被告未經許
    可持有可發射子彈具有殺傷力之改造手槍之行為，所犯法定
    本刑均為3 年以上10年以下有期徒刑，併科新臺幣700 萬元
    以下罰金之重罪，然被告年輕識淺，並未持該槍枝犯其他罪
    ，對社會治安尚未造成實際危害，再參以其自白犯罪，顯有
    悔意等情，本院認被告所犯之罪，情輕法重，有可予憫恕之
    處，爰依修正前刑法第59條之規定減輕其刑。爰審酌被告值
    此槍彈氾濫之際，猶非法持有槍枝，所為對社會治安造成危
    險，惟尚未有其他實害行為，暨其等犯罪之動機、目的、手
    段及犯後能坦承犯行不諱等一切情狀，量處如主文所示之刑
    ，並就罰金部分諭知易服勞役之折算標準，亦即應以修正前
    刑法第42條第2 項併諭知以銀元300 元即新臺幣900 元折算
    1 日之易服勞役之折算標準。末查，被告前未曾犯罪受有期
    徒刑以上刑之宣告，有臺灣高等法院被告前案紀錄表1 份在
    卷可稽，其因一時短於思慮，致觸犯本案犯行，犯後已坦承
    犯行，尚知悔悟，其經此偵、審之教訓，自當知所惕勉而無
    再犯之虞，本院綜核各情認上開對被告所宣告之刑以暫不執
    行為適當，修正前刑法第74條第1 款之規定，諭知被告緩刑
    4 年，以勵自新。
三、扣案可發射子彈具有殺傷力之改造玩具手槍1 枝（含彈匣1
    個，槍枝管制編號0000000000號），為違禁物，應依刑法第
    38條第1 項第1 款規定宣告沒收。
四、末查，被告持有前開槍枝之行為，雖行為一部分在未滿18歲
    之前，一部分在滿18歲之後，但未經許可持有槍枝，其持有
    之繼續，為行為之繼續，至持有行為終了時，均論為一罪，
    不得割裂，是持有行為既論為一罪，自應以最後行為終了時
    ，作為是否移送少年法院（庭）行使先議權之基準（最高法
    院著有91年度台非字第128 號判決，可資參照）。而本案被
    告係於76年1 月30日出生，有警詢筆錄1 份在卷可稽，其犯
    罪行為終了是在94年12月15日15時30分許為警查獲時，如前
    所述，則被告行為終了時既已滿18歲，自無庸再移送少年法
    院（庭）行使先議權程序，併此敘明。
據上論斷，應依刑事訴訟法第299 條第1 項前段，槍砲彈藥刀械
管制條例第8 條第4 項，修正後刑法第2 條第1 項前段、修正前
刑法第11條前段、第59條、第42條第2 項、第74條第1 款、第38
條第1 項第1 款，修正前罰金罰鍰提高標準條例第2 條，判決如
主文。
本案經檢察官何嘉仁到庭執行職務。
中    華    民    國    95    年    7    月    13     日
                  臺灣桃園地方法院刑事第七庭
                      審判長法  官  林惠霞
                            法  官  劉為丕
                            法  官  賴淑美
以上正本證明與原本無異。
如不服本判決，應於判決送達後10日內向本院提出上訴狀（應附
繕本），上訴於臺灣高等法院。
                            書記官  陳育君
中    華    民    國    95    年    7     月    13    日
附錄本案論罪科刑法條：
槍砲彈藥刀械管制條例第8條
未經許可，製造、販賣或運輸鋼筆槍、瓦斯槍、麻醉槍、獵槍、
空氣槍或第4 條第1 項第1 款所定其他可發射金屬或子彈具有殺
傷力之各式槍砲者，處無期徒刑或5 年以上有期徒刑，併科新臺
幣1 千萬元以下罰金。
未經許可，轉讓、出租或出借前項所列槍枝者，處5 年以上有期
徒刑，併科新臺幣1 千萬元以下罰金。
意圖供自己或他人犯罪之用，而犯前二項之罪者，處無期徒刑或
7 年以上有期徒刑，併科新臺幣1 千萬元以下罰金。
未經許可，持有、寄藏或意圖販賣而陳列第1 項所列槍枝者，處
3 年以上10年以下有期徒刑，併科新臺幣700 萬元以下罰金。
第 1 項至第 3 項之未遂犯罰之。


司法院資訊處製作；財團法人民間司法改革基金會備份。
